【裁判字號】    90,上訴,795
【裁判日期】    900704
【裁判案由】    強盜等
【裁判全文】
臺灣高等法院臺南分院刑事判決                九十年度上訴字第七九五號    Ｇ
      上  訴  人  臺灣臺南地方法院檢察署檢察官
      上  訴  人
      即  被  告  乙  ○  ○
      指定辯護人  本院公設辯護人  簡  松  柏
右上訴人因被告強盜等案件，不服臺灣臺南地方法院九十年度訴字第一六二號，中華
民國九十年五月七日第一審判決（起訴案號：臺灣臺南地方法院檢察署八十九年度偵
字第一四０一八號、移送併辦：臺灣臺南地方法院檢察署九十年度偵字第五五四六號
），提起上訴，本院判決如左：
      主      文
原判決撤銷。
乙○○連續於夜間侵入住宅竊盜，因防護贓物、脫免逮捕，當場施以強暴，累犯，處
有期徒刑伍年陸月。
      事      實
一、乙○○自民國（下同）六十三年間起即有多次竊盜及一次強盜前科，最近一次甫
    於八十七年間再因犯竊盜罪，經臺灣臺南地方法院判處有期徒刑七月確定，於八
    十八年四月八日執行完畢，仍不知悔悟，復基於意圖為自己不法所有之概括犯意
    ，先於八十九年十二月九日下午四時三十分許，行經台南縣歸仁鄉○○村○○路
    ○段二六０號丁○○住宅前，見屋內無人復未鎖門，認有機可趁，竟未經同意擅
    自開啟大門侵入住宅之客廳內，隨即翻箱倒櫃及搜檢衣物內財物著手行竊之際，
    適為丁○○及其祖父丙○○進入客廳時撞見，丁○○即質問乙○○：在幹什麼？
    乙○○見行跡敗露乃誑稱來找綽號「清輝」之人，旋即奪門欲逃離現場，丁○○
    見狀即呼喊堂妹報警並出手逮捕致與乙○○發生拉扯，詎乙○○為脫免逮捕竟當
    場施以強暴出手偷襲丁○○下體，丙○○在旁見狀亦趨前加入圍捕，但反被乙○○扯傷雙手，旋經警據報驅至而當場逮獲乙○○，經丁○○清點財物未有損失。
    乙○○經警於翌日移送臺灣臺南地方法院檢察署檢察官，於當日獲准交保後，仍
    不知悔改，復基於同一意圖為自己不法所有之概括犯意，於九十年二月六日晚上
    九時四十分許，自未上鎖之大門於夜間侵入台南縣關廟鄉○○村○○路十六號甲○○○住宅二樓房間內竊取收音機一台（價值約新台幣一千五百元），得手後下
    樓欲離去之際，因適逢甲○○○自外返回，見狀上前攔阻並出手逮捕，詎乙○○
    為防護贓物、脫免逮捕，竟當場施以強暴出手毆打甲○○○，並按其頭部撞地，
    致甲○○○受有左額頭挫傷血腫五×五公分之傷害，旋經警據報趕至當場逮獲，
    並從乙○○身上起出前揭贓物收音機一台。
二、案經丁○○訴由台南縣警察局歸仁分局報請臺灣臺南地方法院檢察署檢察官偵查
    起訴及該署檢察官移送原審併案審理。
      理      由
一、訊據被告乙○○對其於右開時間侵入甲○○○宅內竊取收音機於下樓時被發現，
    手撥甲○○○逃逸之事實供承不諱，核與甲○○○指證被告竊取收音機逃逸之情
    節相符。被告雖矢口否認侵入丁○○宅內行竊未遂施暴及對甲○○○施暴之犯行
    ，辯稱：伊沒有動手打人，是去丁○○宅內找朋友，找錯地址，伊沒有偷竊東西
    等語。
二、惟查，被告於警訊時供稱：「當時我看見該住宅（指丁○○）大門未鎖門，我逕
    自開啟大門侵入住宅，翻箱行竊，沒有攜帶任何工具，破壞門窗。」（詳警卷八
    十九年十二月九日筆錄），於原審時供稱：「我是要行竊，但是沒有偷到東西，
    我被發現確實要逃跑，我被抓住時，我確實有掙脫。」「我有搜撿衣物，椅子有
    挪開。」（詳原審卷第二十一頁），），且經丁○○指訴被告竊盜未遂屬實。又
    被告於竊盜後被發覺為逃逸，曾對被害人丁○○、丙○○及甲○○○施暴，並扯
    傷丙○○之雙手，且致甲○○○受有右開傷害，亦據被害人丁○○、甲○○○於
    警訊、原審及本院審訊時到庭指訴之情節相符，且有丙○○雙手被扯傷之相片三
    幀及甲○○○診斷證明書、扣押書、台南縣警察局歸仁分局贓物認領保管單各一
    紙在卷可稽，被告所辯顯係事後卸責之詞，不足採信，本件事證明確，被告犯行
    洵堪認定。
三、核被告乙○○無故侵入告訴人丁○○住處竊盜未遂，因脫免逮捕而當場施以強暴
    ，所為係犯刑法第三百零六條第一項無故侵入住宅罪、刑法第三百二十九條、第
    三百二十八條第四項、第一項之準強盜未遂罪。其所犯無故侵入住宅罪與準強盜
    未遂罪間，有方法結果之牽連關係，依刑法第五十五條之規定，應從一重之準強
    盜未遂罪處斷。按於夜間侵入住宅犯竊盜罪，而因脫免逮捕，當場施以強暴脅迫
    者，係屬刑法第三百二十九條之準強盜罪，已具有同法第三百二十一條第一項第
    一款之情形，自有同法第三百三十條之適用（最高法院四十八年台上字第一六六
    號判例參照），核被告乙○○於夜間侵入被害人甲○○○住宅竊盜，因防護贓物
    、脫免逮捕，當場施以強暴，所為係犯刑法第三百三十條第一項之加重強盜既遂
    罪。次按刑法第三百二十九條之以強盜論，即以強盜罪相當條文處罰之意，並非
    專以第三百二十八條第一項之強盜論，故第三百三十條所謂犯強盜罪，不僅指自
    始犯強盜罪者而言，即依第三百二十九條以強盜論者，亦包括之（最高法院四十
    二年台上字第五二三號判例參照），則被告先後所犯準強盜未遂、加重強盜既遂
    犯行，時間緊接，犯罪構成要件相同，顯係基於概括犯意為之，為連續犯，應依
    刑法第五十六條規定，以於夜間侵入住宅竊盜，因防護贓物、脫免逮捕，當場施
    以強暴之加重強盜既遂一罪論，並加重其刑。又移送併辦意旨指被告於九十年二
    月六日晚上九時四十分許，於夜間侵入台南縣關廟鄉○○村○○路十六號甲○○○住宅二樓之加重強盜既遂部分雖未據公訴人起訴，然該部分事實既與起訴之犯
    罪事實有連續犯之裁判上一罪關係，應為起訴效力所及，自在本院所得審理之範
    圍。再者，被告為防護贓物、脫免逮捕，當場施以強暴，致丙○○（丁○○之父
    ）及甲○○○二人分別成傷，並無證據證明被告另有傷害之故意，且此部分傷害
    行為既係其施強暴之方法，而被害人等受傷亦係因被告為脫免逮捕而施強暴所致
    ，應認係準強盜罪之當然結果，不另論傷害罪。
四、原審認被告罪證明確，應予論罪科刑，固非無見。惟查，被告傷害行為部分既與
    前揭犯罪事實具有一罪之關係，自應為起訴效力所及，原審未予斟酌，逕認移送
    併辦傷害部分，與起訴事實部分並無任何裁判上一罪之關係，容有未洽。又被告
    於九十年二月六日晚上九時四十分許，於夜間侵入台南縣關廟鄉○○村○○路十
    六號甲○○○住宅二樓之加重強盜既遂部分雖未據公訴人起訴，然該部分事實既
    與起訴之犯罪事實有連續犯之裁判上一罪關係，應為起訴效力所及，原審未予審
    理，亦有未合。被告上訴意旨否認犯罪而指摘原判決有不當之處，雖無可取，惟
    檢察官上訴為有理由及原判決既有上述可議之處，自應由本院將原判決撤銷改判
    。查被告曾於八十七年間因犯竊盜罪，經臺灣臺南地方法院判處有期徒刑七月確
    定，於八十八年四月八日執行完畢，有臺灣高等法院被告全國前案紀錄表在卷可
    稽，其於執行完畢後五年之內，再犯本案之罪，係屬累犯，應依刑法第四十七條
    之規定加重其刑。爰審酌被告自六十三年間起即有多次竊盜及一次強盜前科，素
    行不端，及其犯罪之動機、目的、手段、所竊財物價值非鉅及其犯罪後態度等一
    切情狀，量處如主文第二項所示之刑，以示懲儆。
據上論斷，應依刑事訴訟法第三百六十九條第一項前段、第三百六十四條、第二百九
十九條第一項前段，刑法第五十六條、第三百零六條第一項、第三百二十九條、第三
百二十一條第一項第一款、第三百三十條第一項、第五十五條、第四十七條，罰金罰
鍰提高標準條例第一條前段，判決如主文。
本案經檢察官吳忠賢到庭執行職務。
中    華    民    國      九十      年      七      月        四        日
                                  臺灣高等法院臺南分院刑事第三庭
                                      審判長法官  黃    崑    宗
                                            法官  莊    俊    華
                                            法官  林    勝    木
右正本證明與原本無異。
如不服本判決，應於判決送達後十日內向本院提出上訴狀，其未敘述理由者並應於提
出上訴狀後十日內向本院補提理由書（應附繕本)。
                                      法院書記官  吳    秋    賢
中    華    民    國      九十      年      七      月        六        日
附錄法條：
刑法第三百零六條第一項：
無故侵入他人住宅、建築物或附連圍繞之土地或船艦者，處一年以下有期徒刑、拘役
或三百元以下罰金。
刑法第三百二十九條：
竊盜或搶奪，因防護贓物、脫免逮捕或湮滅罪證而當場施以強暴、脅迫者、以強盜論
。
刑法第三百二十一條第一項第一款：
犯竊盜罪而有左列情形之一者，處六月以上五年以下有期徒刑：
一、於夜間侵入住宅或有人居住之建築物、船艦或隱匿其內而犯之者。
刑法第三百三十條第一項：
犯強盜罪而有第三百二十一條第一項各款情形之一者，處五年以上十二年以下有期徒
刑。


司法院資訊處製作；財團法人民間司法改革基金會備份。
